【裁判字號】    95,台聲,381
【裁判日期】    950615
【裁判案由】    請求加入會員
【裁判全文】
最高法院民事裁定              九十五年度台聲字第三八一號
    聲  請  人  甲○○○○○○.
    法定代理人  丙○○
    訴訟代理人  朱清雄律師
上列聲請人因與相對人乙○○間請求加入會員事件，對於中華民
國九十五年二月九日本院裁定（九十五年度台上字第二一九號）
，聲請再審，本院裁定如下：
    主  文
聲請駁回。
聲請訴訟費用由聲請人負擔。
    理  由
本件聲請人以本院九十五年度台上字第二一九號裁定（下稱原確
定裁定）有民事訴訟法第四百九十六條第一項第一款、十三款規
定之情形，對之聲請再審，無非以：聲請人於前訴訟程序對第二
審判決上訴第三審時，已於上訴理由表明合於民事訴訟法第四百
六十九條第六款、第四百六十七條及第四百六十八條規定違背法
令之具體事實，並指明相對人未依聲請人規約第九條規定重新聲
請，無從於會員大會經開會同意，第二審判決侵犯聲請人憲法所
賦予之私法自治權，原確定裁定未予斟酌，逕認聲請人之上訴不
合法予以駁回，有違本院三十年上字第三一四號、四十三年台上
字第四七號判例所指判決不備理由之違法，其適用法規顯有錯誤
，且有發見未經斟酌證據之再審事由等詞為其論據。
按民事訴訟法第四百九十六條第一項第一款所謂適用法規顯有錯
誤，對本院裁判言，應以該裁判依據第二審所確定之事實而為之
法律上判斷，違背法規或現存判例、解釋或消極不適用法規顯然
影響裁判者而言，並不包括漏未斟酌證據、判決不備理由及認定
事實錯誤之情形在內。又同條項第十三款所謂當事人發見未經斟
酌之證物或得使用該證物，係指在前訴訟程序不知有該證物，現
始知之，或雖知有此而不能使用，現始得使用者而言，若在前訴
訟程序曾提出主張並經斟酌不採者，自不許再執為再審之理由。
查前訴訟程序第二審本於取捨證據、認定事實之職權行使而論斷
：聲請人之會員，除其規約第五條、第六條所定外，限於居住在
彰化縣鹿港鎮○○路一四一號至一九四號有產權之住戶及商戶，
並以戶長或營業代表人任之，為其規約第四條所明定，該同路一
八八號建物及基地，具有產權之人為相對人等十二人，相對人業
經李振添召集全體具有產權者開會，決議由其繼任為李振基地位
，代表該門牌號碼加入為聲請人會員，即屬正當。聲請人指相對
人依規約第九條規定，應經會員大會同意，始能加入為會員，相
對人未重新聲請，聲請人無從於會員大會開會討論，而會員大會
之同意與否，亦屬私法自治之範疇，司法不得介入云云，查相對
人早於其父李振基死亡時即以李振基之繼承人聲請加入為會員，
其請求之時加入會員應具備之要件雖有未足，但其於訴訟中已獲
得全體決議推舉，應已獲得補正，難謂其仍須再重新聲請，且私
權之糾紛，司法予以裁判，亦無侵害私法自治權可言，聲請人上
開抗辯，為無可採，並說明聲請人其他抗辯及聲明證據不予審酌
之理由，因而維持第一審所為聲請人敗訴之判決，駁回其上訴。
嗣原確定裁定以聲請人對第二審判決提起上訴，雖以該判決違背
法令為由，惟其上訴理由狀所載內容，係就原審取捨證據、認定
事實之職權行使，指摘其為不當，並就原審所為論斷，泛言未論
斷或論斷矛盾，而未表明該判決所違背之法令及其具體內容，暨
依訴訟資料合於該違背法令之具體事實，並具體敘述為從事法之
續造、確保裁判之一致性或其他所涉及之法律見解具有原則上重
要性之理由，難認其已合法表明上訴理由，遂認聲請人之上訴為
不合法，予以駁回。經核原確定裁定並無適用法規顯有錯誤之情
形。聲請人上開所指各節，依民事訴訟法第四百九十六條第一項
第十三款規定部分，既於前訴訟程序第二審提出並經該審判決理
由八予以斟酌，依上說明，其聲請自非合法，至其餘部分均與適
用法規顯有錯誤無涉，其據以聲請再審，求予廢棄原確定裁定，
不能認為有理由。
據上論結，本件聲請為一部不合法，一部無理由。依民事訴訟法
第五百零七條、第五百零二條第一項、第九十五條、第七十八條
，裁定如主文。
中    華    民    國  九十五  年    六    月   十五   日
                      最高法院民事第八庭
                          審判長法官  朱  建  男
                                法官  顏  南  全
                                法官  許  澍  林
                                法官  鄭  傑  夫
                                法官  蘇  清  恭
      本件正本證明與原本無異
                                      書  記  官
中    華    民    國  九十五  年    六    月  二十七  日
                                                      Ｅ


司法院資訊處製作；財團法人民間司法改革基金會備份。
